【裁判字號】    99,交聲,1957
【裁判日期】    990720
【裁判案由】    交管條例聲異
【裁判全文】
臺灣板橋地方法院交通事件裁定        99年度交聲字第1957號
原處分機關  交通部公路總局臺北區監理所
異  議  人
即受處分人  甲○○
上列異議人即受處分人因違反道路交通管理處罰條例案件，對於
交通部公路總局臺北區監理所民國99年6 月23日所為之處分（北
監營裁字第裁40-C00000000號），聲明異議，本院裁定如下：
    主  文
原處分撤銷。
甲○○汽車駕駛人，駕駛汽車經測試檢定酒精濃度超過規定標準
，處罰鍰新台幣壹萬玖仟伍佰元，並吊扣其駕駛執照壹年，且應
接受道路交通安全講習。
    理  由
一、按「汽車駕駛人，駕駛汽車經測試檢定酒精濃度超過規定標
    準者，處新臺幣一萬五千元以上六萬元以下罰鍰，並當場移
    置保管該汽車及吊扣其駕駛執照一年；因而肇事致人受傷者
    ，並吊扣其駕駛執照二年；致人重傷或死亡者，吊銷其駕駛
    執照，並不得再考領」」，道路交通管理處罰條例第35條第
    1 項第1 款定有明文；且依同條例第24條第1 項第2 款規定
    ，有上開違規之行為者，並應接受道路交通安全講習。又依
    道路交通管理處罰條例第92條第1 項所授權訂定之道路交通
    安全規則第114 條第2 款之規定：「汽車駕駛人飲用酒類或
    其他類似物後其吐氣所含酒精濃度超過每公升0.25毫克或血
    液中酒精濃度超過百分之0.05以上者，不得駕車」，故駕駛
    汽車經測試檢定超過上開酒精濃度者，即屬超過酒精濃度規
    定標準，依首揭法律規定，當應予以處罰。又首揭加重處罰
    規定所稱汽車駕駛人駕駛汽車經測試檢定酒精濃度超過規定
    標準，「因而」肇事「致」人受傷者者，乃指車輛肇事及他
    人受傷之結果，必須與駕駛人酒後違規駕車之行為間具有因
    果關係。換言之，必須係因駕駛人之酒後違規駕車行為，導
    致車輛肇事及他人受傷之結果，始有首揭酒後違規駕車之加
    重處罰規定之適用；倘若駕駛人雖有酒後違規駕車之行為，
    但車輛肇事及他人受傷之結果均與其之酒後違規駕車行為無
    關者，即無適用首揭加重處罰規定之餘地，其理應屬灼然，
    要不待深論。
二、原處分機關認異議人即受處分人甲○○於民國99年1 月24日
    凌晨1 時36分許，駕駛車牌號碼885-DH號計程車，行經臺北
    縣新莊市○○路152 號前時，因測得呼氣酒精濃度超過標準
    （呼氣酒精濃度達每公升0.37毫克），且肇事致人受傷，涉
    有道路交通管理處罰條例第35條第1 項第1 款之違規，嗣經
    警當場製單舉發後，爰依上開法律規定，於99年6 月23日以
    北監營裁字第裁40-C00000000號裁處異議人罰鍰新台幣1 萬
    9 千5 百元，並吊扣駕駛執照2 年（24個月）及命參加道路
    交通安全講習在案，此有臺北縣政府警察局舉發違反道路交
    通管理事件通知單影本、原處分機關違反道路交通管理事件
    裁決書影本各1 份在卷可稽。
三、本件異議意旨略以：異議人從事計程車行業十幾年，沒有其
    他專長，盼望法院能讓其謀生，工作能力不要喪失，不要吊
    扣其駕駛執照，改吊扣自用駕駛執照。爰請求撤銷原處分等
    語。
四、經查：
  (一)異議人於前揭時地經警測得其呼氣酒精濃度達每公升0.37毫
    克之事實，除經警方製單舉發在案外，亦經本院依職權調閱
    異議人所涉公共危險乙案之偵查案卷查核屬實（臺灣板橋地
    方法院檢察署99年度偵字第4185號卷；並影印其卷內之酒精
    測定紀錄表附卷），亦為異議人所不爭執，首堪認屬為真。
    故異議人確有駕駛汽車經測試檢定酒精濃度超過規定標準之
    交通違規行為甚明。
  (二)茲厥應進一步審究者，即係異議人有無因前述違規酒後駕車
    之行為，導致他人受傷之行為。查異議人係駕駛前揭車輛與
    崔鴻聖所騎車號LH3-660 號重型機車發生車禍，崔鴻聖受有
    臉部撕裂傷、顴骨骨折、顱骨骨折之傷勢；而發生車禍之原
    因，乃係崔鴻聖於酒後騎乘機車（換算呼氣酒精濃度高達每
    公升0.93毫克），自對向跨越車道分向線，駛入異議人所駕
    車輛車道，撞及異議人所駕車輛之左側車身所致，此除經異
    議人於前揭案件之警詢、偵查中供明在卷外，亦經崔鴻聖於
    該案警詢中供承無訛，並有警方所製作之道路交通事故調查
    報告表、該報告表(一)、(二)、酒精測定紀錄表、行政院衛生署
    臺北醫院診斷證明書各1 紙及案發現場暨車損照片10幀附卷
    可稽。足見本件肇事原因乃係崔鴻聖騎車跨越至對向車道所
    致，尚難認異議人有何疏失，自不得認本件車禍及崔鴻聖受
    傷均係異議人違規酒後駕車所導致。況異議人雖有前述違規
    酒後駕車之行為，然是否因飲酒而導致其對崔鴻聖之違規跨
    越車道行為無法即時閃避或有任何違反注意義務之情形，警
    方並未積極採證，此觀諸警方所製作之卷附測試觀察紀錄表
    亦未對異議人有何實際測試觀察之紀錄（均屬空白），而僅
    略載「因嫌疑人有酒醉跡象，顯然無法安全駕駛」寥寥數語
    即明，當無從據此資為異議人無法安全駕駛之憑據，益難認
    定前揭車禍之發生及崔鴻聖之受傷與異議人之酒後駕車有何
    關聯。至異議人之呼氣酒精濃度固達每公升0.37毫克，然此
    至多僅有「輕度中毒症狀」之情形，亦即僅有輕度協調功能
    降低之情形，此經行政院國軍退除役官兵輔導委員會臺北榮
    民總醫院於88年8 月5 日以（88）北總內字第26868 號函檢
    附之附件二釋明在案，亦難逕以異議人有此酒後輕度酒後協
    調功能降低之情形，即率認必係因此情而導致本件車禍及崔
    鴻聖之受傷結果。此外，檢察官同認查無積極證據證明異議
    人確有不能安全駕駛之情形，遂於上開案件對異議人為不起
    訴處分確定在案，此有該不起訴處分書1 份在卷可查，亦可
    資參考。
五、綜上所述，並無證據證明係因異議人違規酒後駕車，始「致
    」前揭車禍發生及崔鴻聖受傷，原處分機關疏未詳查，遽以
    異議人「駕駛汽車經測試檢定酒精濃度超過規定標準，因而
    肇事致人受傷」之首揭加重處罰規定予以裁罰，容有未洽，
    本件異議人雖未執此聲明異議，但原處分既有此可議之處，
    ，仍應由本院將原處分撤銷。惟異議人固未成立此部分違規
    ，但其駕車經測試檢定酒精濃度高達每公升0.37毫克，顯然
    已逾每公升0.25毫克之規定標準，仍屬「駕駛汽車經測試檢
    定酒精濃度超過規定標準」之違規，本院審酌本件違規之各
    相關情狀，並參酌「違反道路交通管理事件統一裁罰基準表
    」，改諭知如主文第二項所示之處罰，以資懲儆。至異議人
    雖聲請免予吊扣計程車駕照，改為吊扣其他自用車輛之駕照
    云云，惟異議人既係酒後違規駕駛計程車，依法本應吊扣其
    所駕駛之車輛即計程車之駕照，要無改為吊扣其他車輛駕照
    之餘地，異議人執此聲請，於法自屬無據，併此敘明。
六、結論：依道路交通管理處罰條例第87條第2 項、道路交通案
    件處理辦法第20條前段，裁定如主文。
中    華    民    國    99    年    7     月    20    日
                  交通法庭      法  官  陳信旗
以上正本證明與原本無異。
如不服本裁定，應於送達後5 日內向本院提出抗告狀。
                                書記官  陳金鳳
中    華    民    國    99    年    7     月    21    日

司法院資訊處製作；財團法人民間司法改革基金會備份。
